【裁判字號】    92,重訴,441
【裁判日期】    920806
【裁判案由】    清償借款
【裁判全文】
臺灣臺中地方法院民事判決  九十二年度重訴字第四四一號
    原      告  台灣銀行
    法定代理人  乙○○
    訴訟代理人  丙○○
    複  代理人  甲○○
    被      告  丁○○
                          應.
右當事人間請求清償借款事件，本院判決如左：
    主      文
被告應給付原告新台幣柒佰參拾捌萬貳仟零參元，及其中（一）新台幣貳佰捌拾肆萬
捌仟伍佰伍拾參元自民國九十一年九月二十四日起，其中（二）新台幣肆佰伍拾參萬
參仟肆佰伍拾元自民國九十一年十二月三十一日起，均至清償日止，其中（一）按週
年利率百分之六．六二五，其中（二）按週年利率百分之七．二五計算之利息，並其
中（一）自民國九十一年十月二十五日起至民國九十二年四月二十四日止，其中（二
）自民國九十二年一月一日起至民國九十二年六月三十日止，各按上開利率百分之十
，及其中（一）自民國九十二年四月二十五日起，其中（二）自民國九十二年七月一
日起，均至清償日止，各按上開利率百分之二十計算之違約金。
訴訟費用由被告負擔。
    事      實
甲、原告方面：
一、聲明：如主文第一項所示。
二、陳述：被告於民國（下同）八十九年八月二十四日向原告借款新台幣（下同）三
    百萬元，約定利息按原告銀行基本放款利率（機動調整）加碼年率百分之○．四
    計算（合計放款時為百分之七．六），每個月為一期，按期依年金法平均攤還本
    息，借款期間自該日起至一○九年八月二十四日止（立有放款借據）。另於八十
    八年五月二十四日與原告訂立個人存戶簡便融資借貸契約（立有個人存戶簡便融
    資借據），約定於四百四十九萬元內，自八十八年五月二十四起至九十三年五月
    二十四日止循環借用，約定利息按原告銀行基本放款利率（機動調整）加碼年率
    百分之二．一五計算（合計放款時為百分之九．三五），約定每月結算一次，利
    息時同時滾入原本，按月繳納本息，屆期一次返還本息，合計此部分被告借款為
    四百五十三萬三千四百五十元，並均約定任何一宗債務不依約清償本金或利息者
    ，視為全部到期（放款借據第九條第一項第一款、個人存戶簡便融資借據第八條
    第一項第一款）；又逾期償付本息時，除按約定利率支付遲延利息外，並均按借
    款餘額，自應償付之日起，逾期六個月以內按放款利率一成，逾期六個月以上者
    ，就超過部分按放款利率二成計算加付違約金（放款借據第四條、個人存戶簡便
    融資借據第三條）。詎被告（一）部分之借款（即三百萬元部分）自九十一年九
    月二十四日起即未依約按期攤還本息，其中（二）部分之借款（即四百五十三萬
    三千四百五十元部分）自九十一年十二月三十一日起即未依約繳納利息，尚積欠
    本金計七百三十八萬二千零三元（即（一）（二）部分之合計）及其利息與違約
    金（利率（一）部分按遲延時之基本放款利率計算（未加碼），（二）部分按基
    本放款利率加碼百分之○．七五計算，遲延時之基本放款利率為分之六．六二五
    ），屢經催討，均置之不理，為此依消費借貸之法律關係，求為判決如主文第一
    項所示。
三、證據：提出放款借據影本乙紙、個人存戶簡便融資借據影本乙紙、貸款查詢單影
    本乙紙、客戶資料查詢單影本乙紙、催告函影本乙紙、戶籍謄本乙紙為證。
乙、被告方面：
    被告未於言詞辯論期日到場，亦未提出書狀為何聲明與陳述。
    理      由
一、本件被告經合法通知，未於言詞辯論期日到場，核無民事訴訟法第三百八十六條
    各款所列情形，爰依原告之聲請，由其一造辯論而為判決。
二、本件原告主張被告於八十九年八月二十四日向原告借款三百萬元，約定利息按原
    告銀行基本放款利率（機動調整）加碼年率百分之○．四計算（合計放款時為百
    分之七．六），每個月為一期，按期依年金法平均攤還本息，借款期間自該日起
    至一○九年八月二十四日止。另於八十八年五月二十四日與原告訂立個人存戶簡
    便融資借貸契約，約定於四百四十九萬元內，自八十八年五月二十四起至九十三
    年五月二十四日止循環借用，約定利息按原告銀行基本放款利率（機動調整）加
    碼年率百分之二．一五計算（合計放款時為百分之九．三五），約定每月結算一
    次，利息時同時滾入原本，按月繳納本息，屆期一次返還本息，合計此部分被告
    借款為四百五十三萬三千四百五十元，並均約定任何一宗債務不依約清償本金或
    利息者，視為全部到期；又逾期償付本息時，除按約定利率支付遲延利息外，並
    均按借款餘額，自應償付之日起，逾期六個月以內按放款利率一成，逾期六個月
    以上者，就超過部分按放款利率二成計算加付違約金。詎被告三百萬元部分之借
    款自九十一年九月二十四日起即未依約按期攤還本息，另四百五十三萬三千四百
    五十元部分之借款自九十一年十二月三十一日起即未依約繳納利息，尚積欠本金
    合計七百三十八萬二千零三元及其利息與違約金（利率（一）部分按遲延時之基
    本放款利率計算（未加碼），（二）部分按基本放款利率加碼百分之○．七五計
    算，遲延時之基本放款利率為分之六．六二五）之事實，已據其提出放款借據影
    本乙紙、個人存戶簡便融資借據影本乙紙、貸款查詢單影本乙紙、客戶資料查詢
    單影本乙紙、催告函影本乙紙為證，放款借據、個人存戶簡便融資借據部分，核
    與原本相符；被告已受合法之通知，而於言詞辯論期日不到場，亦未提出書狀為
    何聲明與陳述，以供審認，本院依調查證據之結果，堪認原告前開之主張為真實
    。
三、按稱消費借貸者，謂當事人一方移轉金錢或其他代替物之所有權於他方，而約定
    他方以種類、品質、數量相同之物返還之契約。又借用人應於約定期限內，返還
    與借用物種類、品質、數量相同之物。民法第四百七十四條第一項、第四百七十
    八條前段，分別定有明文。本件被告既向原告借貸上開金額，而尚有如主文第一
    項所示之金額尚未清償，且清償期已為到期。從而，原告依消費借貸契約之規定
    請求被告給付借款七百三十八萬二千零三元，及其中（一）二百八十四萬八千五
    百五十三元自九十一年九月二十四日起，其中（二）四百五十三萬三千四百五十
    元自民國九十一年十二月三十一日起，均至清償日止，其中（一）按週年利率百
    分之六．六二五，其中（二）按週年利率百分之七．二五計算之利息，並其中（
    一）自九十一年十月二十五日起至九十二年四月二十四日止，其中（二）自九十
    二年一月一日起至九十二年六月三十日止，各按上開利率百分之十，及其中（一
    ）自九十二年四月二十五日起，其中（二）自九十二年七月一日起，均至清償日
    止，各按上開利率百分之二十計算之違約金，為有理由，應予准許。
四、據上論結，本件原告之訴為有理由，依民事訴訟法第三百八十五條第一項前段、
    第七十八條，判決如主文。
中      華      民      國    九十二    年      八      月      六      日
                                            臺灣臺中地方法院民事第四庭
~B法      官  陳添喜
右為正本係照原本作成
如對本判決上訴，須於判決送達後廿日內向本院提出上訴狀
中      華      民      國    九十二    年      八      月      六      日
~B法院書記官


司法院資訊處製作；財團法人民間司法改革基金會備份。
